【裁判字號】    92,交抗,4
【裁判日期】    920930
【裁判案由】    違反道路交通管理處罰條例
【裁判全文】
福建高等法院金門分院交通事件裁定                   九十二年度交抗字第四號
    抗  告  人
    即受處分人  順祺建材有限公司
    法定代理人  甲○○
右列抗告人因違反道路交通管理處罰條例聲明異議案件，不服福建金門地方法院九十
二年度交聲字第五號中華民國九十二年七月八日第一審裁定（原處分案號：金門縣公
路監理所金監裁字第裁三六｜Ｔ00000000號），提起抗告，本院裁定如左：
    主  文
抗告駁回。
    理  由
一、抗告人抗告意旨略以：抗告人於聘用郭俊宏駕駛曳引機之初，已驗明其駕駛執照
    無誤，始予以僱用。詎料，郭俊宏於民國八十九年五月十二日十六時三十分，駕
    駛車牌號碼ＬＪ｜六八０六號自用車輛駛入管制街道，經金門縣警察局於八十九
    年六月十六日舉發違反道路交通管理事件通知單，並經交通部公路總局新竹區監
    理所苗栗監理站九十一年九月十八日竹監苗字第裁五四｜Ｔ00000000號
    裁決書罰鍰新台幣（下同）一千八百元。嗣郭俊宏未於九十一年十一月二日期限
    前繳納罰鍰，該監理站乃於九十一年十一月三日依據裁決書處罰主文易處吊銷，
    並逕行註銷其駕駛執照。可知，抗告人於僱傭郭俊宏之初已查明其駕駛執照無誤
    ，始予以僱傭，而其後郭俊宏因故被吊銷執照並未告知抗告人，抗告人亦無從知
    悉，故抗告人實不知郭俊宏已遭吊銷執照，抗告人實無過失可言。退言之，受僱
    人郭俊宏自始至終皆不知其已被吊銷執照，並於九十二年一月二十四日駕駛抗告
    人公司所有車牌號碼ＡＸ｜０一三號貨運曳引車，行經金門縣環島南路為警查獲
    時尚攜帶其所有駕駛執照，經警查詢後告知，始知悉其駕駛執照已遭吊銷，則郭
    俊宏既不知其駕駛執照已遭吊銷，抗告人更無從知悉，自無故意或過失可言。末
    按，道路交通管理處罰條例第二十一條之一第一項規定：「汽車駕駛人駕駛聯結
    車、大客車、大貨車，有下列情形之一者，汽車所有人及駕駛人各處新台幣四萬
    元以上八萬元以下罰鍰，並當場禁止該汽車駕駛人繼續駕駛及扣留其車輛牌照：
    七、駕駛執照吊扣期間駕車。」經查，該條文中並無課經營運送砂石業者，對於
    受僱人之駕駛執照，應隨時向監理單位查詢受僱人駕駛記錄之義務。亦即，僱傭
    人此時並無作為義務，不得適用推定過失制度，而應回歸一般歸責情形，必須有
    故意或過失，始得對抗告人加以處罰。原裁定認此時抗告人應向監理單位查詢受
    僱人駕駛記錄之義務，而適用推定過失制度，顯係增加法律所無之限制，而曲解
    司法院大法官會議釋字第二七五號解釋之意涵。爰請撤銷原處分及原聲明異議之
    裁定。
二、按「汽車駕駛人駕駛聯結車、大客車、大貨車，有下列情形之一者，汽車所有人
    及駕駛人各處新台幣四萬元以上八萬元以下罰鍰，並當場禁止該汽車駕駛人繼續
    駕駛及扣留其車輛牌照：五、使用註銷之駕駛執照駕車者。」道路交通管理處罰
    條例第二十一條之一第一項第五款規定甚明；又「人民違反法律上之義務而應受
    行政罰之行為，法律無特別規定時雖不以出於故意為必要，仍須以過失為其責任
    條件。但應受行政罰之行為，僅須違反禁止規定或作為義務，而不以發生損害或
    危險為其要件者，推定為有過失，於行為人不能舉證證明自己無過失時，即應受
    處罰」，亦經司法院大法官會議釋字第二七五號解釋闡釋甚明。
三、經查：本件抗告人即異議人之受僱人郭俊宏於八十九年五月十二日十六時三十分
    駕駛車牌號碼ＬＪ｜六八０六號自用車駛入管制街道，經金門縣警察局於八十九
    年六月十六日製掣舉發違反道路交通管理事件通知單，並經交通部公路總局新竹
    區監理所苗栗監理站九十一年九月十八日竹監苗字第裁五四｜Ｔ0000000
    0號裁決書罰鍰新台幣一千八百元。嗣郭俊宏未於九十一年十一月二日期限前繳
    納罰鍰，該監理站乃於九十一年十一月三日依據裁決書處罰主文易處吊銷，並逕
    行註銷其駕駛執照，此有交通部公路總局新竹區監理所苗栗監理站九十二年六月
    二十七日竹監苗字第０九二０００六一八二號函暨所附之金門縣警察局舉發違反
    道路交通管理事件通知單、照片一幀、交通部公路總局新竹區監理所苗栗監理站
    違反道路交通管理事件裁決書影本一紙附原審卷可按。而受僱人郭俊宏於駕駛執
    照經註銷後，復於九十二年一月二十四日駕駛抗告人所有車牌號碼ＡＸ｜０一三
    號營業貨運曳引車載運砂石，揆諸前揭法條規定，自應處汽車所有人即抗告人及
    駕駛人四萬元以上八萬元以下罰鍰。抗告人抗告意旨雖以該公司於僱用郭俊宏之
    初，已查證其確實持有駕駛執照，始予以僱傭，而其後郭俊宏因故被吊銷執照並
    未告知抗告人，抗告人亦無從知悉，故抗告人實不知郭俊宏已遭吊銷執照，抗告
    人實無過失可言云云。然查，道路交通管理處罰條例第二十一條之一，為禁止規
    定，不以發生損害或危險為其要件，其立法意旨，在於確保大型車輛之交通安全
    ，於行為人不能舉證證明自己無過失時，即應受處罰。抗告意旨所稱該公司於僱
    用郭俊宏之初，已查證其確實持有駕駛執照，始予以僱傭，且郭俊宏嗣後被吊銷
    執照並未告知抗告人乙節，縱然屬實，亦不足以證明其就郭俊宏九十二年一月二
    十四日駕駛執照經註銷後駕駛上開車輛之違規事實為無過失。本件抗告人既未能
    舉證證明其無過失，參照前揭司法院大法官會議釋字第二七五號解釋意旨，抗告
    人即應受處罰。原處分機關據以裁處異議人罰鍰八萬元，並無不當（裁決書所引
    用之道路交通管理處罰條例第二十一條之一第一項第七款，係屬誤繕，應更正為
    同條項第五款）。抗告人於原審聲明異議，原裁定認異議為無理由，而予駁回，
    經核亦無違誤。抗告人抗告意旨未能舉證證明無過失，徒以並無過失云云，指摘
    原裁定不當，為無理由，應予駁回。
四、據上論斷，應依道路交通案件處理辦法第二十六條，刑事訴訟法第四百十二條，
    裁定如主文。
中      華      民      國    九十二    年      九      月    三十      日
                            福建高等法院金門分院刑事庭
                                審判長法  官  陳  中  和
                                      法  官  王  聰  明
                                      法  官  李  行  一
右正本證明與原本無異。
不得再抗告。
中      華      民      國    九十二    年      十      月       一     日
                                      書記官  李  麗  鳳


司法院資訊處製作；財團法人民間司法改革基金會備份。
